臺灣高等法院刑事判決　　　　 96年度交上更(一)字第2號
上　訴　人　臺灣台北地方法院檢察署檢察官
被　　　告　甲○○
上列上訴人因被告公共危險等案件，不服臺灣臺北地方法院91年
度交訴字第91號，中華民國92年12月23日第一審判決（起訴案號
：臺灣臺北地方法院檢察署91年度偵字第7710號），提起上訴，
經最高法院第一次發回更審，本院判決
如左：
    主  文
原判決關於駕駛動力交通工具肇事致人受傷逃逸部分撤銷。
甲○○駕駛動力交通工具肇事，致人受傷而逃逸，處有期徒刑陸
月，如易科罰金，以銀元佰元即新臺幣玖佰元折算壹日。
    事  實
一、被告甲○○於民國90年間，因違反商標法案件，經台灣台北
    地方法院判處有期徒刑8月，緩刑4年，仍不知警惕悔悟。復
    於90年10月29日16時20分許，駕駛其女友陳莉婷所有車號 5
    Ｃ-3553 號自小客車，沿台北市大安區○○○路第三車道（
    由道路邊線算起）由南往北方向行駛。途經敦化南路與忠孝
    東路交岔路口右轉彎時，應注意在四車道以上或同向二車道
    道路，欲右轉彎，應距交岔路口30公尺前，換入外側車道或
    右轉車道；又轉彎車，應讓直行車先行，且依當時情況，並
    無不能注意之情事，竟疏未注意，即逕由第三車道搶先貿然
    右轉。適有林春田騎乘車號 AMH-751號重型機車，同向直行
    行駛於第一車道，因閃避不及，人車倒地，因而受有右肩挫
    傷、右側第四肋骨骨折之傷害（傷害部分，甲○○賠償新台
    幣（下同）13萬元，林春田撤回告訴，經原審為不受理判決
    ），詎甲○○於肇事後，未停車救護傷者或報警處理，為逃
    避責任，駕車逃離現場。
二、案經台北市政府警察局大安分局報請臺灣台北地方法院檢察
    署檢察官偵查起訴。
    理  由
一、訊之被告甲○○矢口否認有肇事致人受傷而逃逸之犯行，辯
    稱：其駕駛車輛並未碰撞告訴人林春田之機車，是告訴人駕
    車不慎自行跌倒受傷，本案與之無關云云。
二、然查：
（一）右揭犯罪事實，迭據告訴人林春田於警詢、偵查及原審中
      證述綦詳，明確指稱其當日由敦化南路南往北方向行駛，
      經過忠孝東路口直走，被告駕駛之白色三菱汽車在其左方
      之車道，強行右轉，致其倒地，被告轉至忠孝東路，有停
      下來一下，就加速逃離等情（見偵查卷第3 頁背面、第16
      頁、第17頁、第35頁、第74頁背面、第75頁、原審卷第31
      頁至第33頁）。而現場適有執行交通秩序勤務之台北市政
      府警察局大安分局交通分隊警員許朝欽目睹其經過，於警
      詢及偵審中證稱：當時我正在忠孝東路、敦化南路口東南
      角執勤，先聽到按喇叭聲及有煞車聲音，看到一輛白色自
      小客右手邊有輛機車，自小客右轉，機車緊急煞車是因為
      自小客要右轉的關係，機車倒地，雖然不知道有無發生碰
      撞，但是有因果關係。我本來要去攔自小客車，因為他有
      停頓一下，但我走過去時，他就加速開走等語（見偵查卷
      第18頁、第36頁、原審卷第84頁至第86頁）。即被告於警
      詢時也供稱：我的車子係行走於敦化南路快車道（即第三
      車道）南往北之方向要右轉忠孝東路，係行走於快車道，
      要直接右轉，當時係有違規（見偵查卷第8 頁背面）。而
      告訴人因被告強行搶先右轉，因閃避不及人車倒地受有前
      揭傷勢，亦有台北市仁愛醫院驗傷診斷書在卷可稽（見偵
      查卷第19頁）。另關於被告駕車肇事之現場狀況，也有道
      路交通事故調查報告表、告訴人車損照片在卷可按。
（二）按汽車行駛至交岔路口，四車道以上或同向二車道道路，
      欲右轉時，應距交岔路口30公尺前換入外側車道或右轉車
      道；又轉彎車應讓直行車先行，道路交通安全管理規則第
      102條第1項第5款、第6款定有明文。被告右轉彎時，違反
      上揭規定，由第三車道（由道路邊線算起）逕行搶先右轉
      ，致使第一車道之直行機車，閃避不及而倒地，其駕車肇
      事與被害人之受傷，自有相當因果關係。至告訴人指被告
      未打方向燈，機車遭擦撞倒地，而被告稱有打方向燈，未
      撞及機車云云。雙方對此爭執，經核被告駕駛之自小客車
      未有撞擊痕跡，有照片在卷可按，不能證明兩車確有擦撞
      。然被告右轉未先換入外側或右轉車道，逕由第三車道強
      行右轉，未讓直行車先行，致告訴人閃避倒地受有骨折等
      傷害，不因有無擦撞或有無打方向燈而任意卸責。且肇事
      致人受傷，即應停車察看，救護傷者，待警方處理調查責
      任，不得藉口車輛並無擦撞，任意離去。
（三）被告於肇事逃逸後，即與告訴人和解，坦承由敦化南路第
      三車道右轉忠孝東路，因轉彎未注意不慎撞倒同方向第一
      車道告訴人之機車，未停車察看，逕行駕車離開，賠償告
      訴人138,000元，有該和解書在卷可佐（見原審卷第18 頁
      ）。被告若無其事，其何以願意賠償，且以文字記載自己
      之責任及逃逸之事實？
（四）至被告另辯稱：其不知當時肇事致人受傷或認被害人受傷
      與之無關，故離去現場云云。然告訴人及現場證人值勤警
      員許朝欽均稱：告訴人人車倒地後，被告有停車一下，再
      加速駛離，已如前述。被告於偵查時及原審也供述：坐於
      其車內之李嘉明看到有人跌倒，跟我說轉過去有人跌倒，
      問我有無打方向燈（見偵查卷第48頁背面、第72頁背面、
      原審卷第52頁）。證人李嘉明於警詢及偵審中稱：被告轉
      彎時，看到有台機車在後方摔倒，我以為是被告撞倒人家
      機車，我就趕快問被告有無打方向燈，當時被告有踩煞車
      ，有停頓一下，停頓就是以為他有撞到人，頭往後看，說
      沒有撞到，就加速開走（見偵查卷第12頁背面、第13頁、
      第73頁、原審卷第90頁）。另坐於被告車內其女友陳莉婷
      於警詢及原審也證稱：我朋友李嘉明有發現機車倒下，被
      告有稍微停頓（見偵查卷第11頁、原審卷第56頁）。案發
      後，被告與告訴人和解，亦坦承違規右轉，撞倒告訴人未
      停車察看，逕行離去，有上揭和解書可按。足證被告當時
      確已知悉告訴人人車跌倒地，並停頓車輛而後駕車駛離，
      並非不知有人受傷。至證人李嘉明、陳莉婷雖稱：被告沒
      有撞到告訴人，有打方向燈，是告訴人載物過重，自行摔
      倒云云。然本件係被告由第三車道強行搶先右轉，致直行
      第一車道之告訴人因閃避不及倒地受傷，車輛並無直接碰
      撞，且不因被告有無打方向燈而得卸責。證人李嘉明、陳
      莉婷為被告之朋友，該肇事車輛復為陳莉婷所有，更涉及
      保險理賠等利害關係，所言已難免偏頗，所述告訴人自行
      跌倒與被告無關，為證人主觀之個人意見，不足為被告有
      利之認定。本件駕駛車輛為被告，被告已坦承其由第三車
      道逕行右轉不慎使告訴人倒地有錯，告訴人受傷又由被告
      之肇事所致，被告知悉其事，停頓車輛後駛離，被告有駕
      駛肇事致人受傷而逃逸之故意及行為，實彰彰甚明。
（五）綜上所述，被告所辯，顯係卸責之詞，不足採信。其罪證
      明確，犯行洵堪認定，應予依法論科。
（六）被告對證人陳莉婷、林春田、許朝欽、李嘉明之證言及醫
      院診斷證明書之證據能力均無意見，且認不必詰問該證人
      等，是依刑事訴訟法之規定自有證據能力。
三、核被告所為，係犯刑法第185條之4駕車肇事逃逸罪。原審未
    詳予研求，遽為被告無罪之判決，自嫌欠洽，而無可維持。
    檢察官上訴意旨，指摘原判決不當，為有理由，應由本院將
    原判決關於被告肇事逃逸無罪部分撤銷改判（其餘過失傷害
    部分，已確定）。爰審酌被告之品行、素行、犯罪之動機、
    情節、犯罪後已與告訴人和解賠償損害及其他一切情狀，乃
    判處如主文第二項所示之刑，並諭知易科罰金之折算標準，
    以示懲儆。
四、按行為後法律有變更者，適用行為時之法律。但行為後之法
    律有利於行為人者，適用最有利於行為人之法律，刑法第 2
    條第1項定有明文。本件被告犯罪時之刑法第41條第1項前段
    規定：「犯最重本刑為5 年以下有期徒刑以下之刑之罪，而
    受6 個月以下有期徒刑或拘役之宣告，因身體、教育、職業
    、家庭之關係或其他正當事由，執行顯有困難者，得以1 元
    以上3元以下折算1日，易科罰金。」又受刑人行為時之易科
    罰金折算標準，修正前罰金罰鍰提高標準條例第2 條前段（
    現已刪除）規定，就其原定數額提高為100倍折算1，則本件
    受刑人行為時之易科罰金折算標準，應以銀元300元折算1日
    ，經折算為新臺幣後，應以新臺幣900元折算為1日。惟95年
    7 月1日修正公布施行之刑法第41條第1項前段則規定：「犯
    最重本刑為5年以下有期徒刑以下之刑之罪，而受6個月以下
    有期徒刑或拘役之宣告者，得以新臺幣1,000元、2,000元或
    3,000元折算1日，易科罰金。」比較修正前後之易科罰金折
    算標準，以95年7月1日修正公布施行前之規定，較有利於受
    刑人，則應依刑法第2條第1項前段，適用修正前刑法第41條
    第1 項前段規定，定其折算標準。被告經合法傳喚，無正當
    理由不到庭，爰不待其陳述，逕行判決，併此敘明。
五、據上論斷，應依刑事訴訟法第369條第1 項前段、第364條、
    第299條第1項前段、第371條、刑法第2條第1 項、第185 條
    之4、修正前刑法第41條第1項前段、廢止前罰金罰鍰提高標
    準條例第2條，現行法規所定貨幣單位折算新台幣條例第2條
    判決如主文。
本案經檢察官劉斐玲到庭執行職務。
中　　華　　民　　國　　96　　年　　4 　　月　　26　　日
　　　　　　　　  交通法庭審判長法　官  張連財
　　　　　　　　　　　　　　    法　官  林明俊
　　　　　　　 　 　　　　　　　法　官  楊照男
得上訴以上正本證明與原本無異。
如不服本判決，應於收受送達後10日內向本院提出上訴書狀，其
未敘述上訴之理由者並得於提起上訴後10日內向本院補提理由書
（均須按他造當事人之人數附繕本）。
                                書記官  陳秋雄
中　　華　　民　　國　　96　　年　　4 　　月　　26　　日
附錄：本案論罪科刑法條全文
刑法第185條之4
駕駛動力交通工具肇事，致人死傷而逃逸者，處6月以上5年以下
有期徒刑。
